臺灣高等法院民事裁定　　　　　　　　　　　　　　九十三年度抗字第三五六五號
　　抗　告　人　台北縣中和地區農會
　　法定代理人　游禎何
右抗告人因與相對人正御建設股份有限公司間強制執行事件，對於中華民國九十三年
十月十五日臺灣板橋地方法院九十二年度執字第一五七六八號所為裁定提起抗告，本
院裁定如左：
    主      文
抗告駁回。
抗告程序費用由抗告人負擔。
    理      由
一、按強制執行法第二十七條所稱之債權憑證，係指執行法院發給債權人收執，俟債
    務人如有財產再行執行之憑證而言。債權人於取得債權憑證後，雖可無庸繳納執
    行費用再行聲請強制執行，但該債權憑證之可以再行強制執行，乃溯源於執行法
    院核發債權憑證前債權人依強制執行法第四條第一項所列各款取得之原執行名義
    。又執行法院對於執行名義是否有效成立，應加以審查。未確定之終局判決，不
    備執行名義之要件，其執行名義尚未成立，執行法院不得據以強制執行。法院誤
    認未確定之裁判為確定，而依聲請付與確定證明書者，不生該裁判已確定之效力
    ，執行法院就該裁判已否確定，仍得予以審查，不受該確定證明書之拘束（最高
    法院八十一年台抗字第一一四號判例、八十九年度台上字第一六二三號判決參照
    ）。又法人之代表人，在民法上固非所謂法定代理人，惟在民事訴訟法上，則視
    作法定代理人，適用關於法定代理之規定，業據司法院三十四年院解字第二九三
    六號著有解釋；再參照民事訴訟法第一百二十七條之立法理由謂「當事人如為法
    人，則訴訟上攻擊或防禦之法，皆非彼所能自籌，若仍向法人送達，亦非保護其
    利益之道，故特設本條，明示對於法人有所送達，應向其代表機關為之」，可見
    對公司之送達應以其法定代理人為應受送達人，是在公司為當事人之情形，判決
    正本若未經合法送達於其法定代理人，則二十日之上訴不變期間無從起算，原判
    決即不能認為已經確定。
二、經查，本件抗告人執原法院九十一年度民執水字第一一三八九號債權憑證，聲請
    強制執行相對人之財產，依該債權憑證所載，其執行名義為台灣台北地方法院八
    十八年度北簡字第三一四一號宣示判決筆錄及同法院八十九年度北簡聲字第四八
    二號民事確定訴訟費用額裁定（見原執行法院第一卷第八頁）。經原執行法院調
    取台灣台北地方法院八十八年度北簡字第三一四一號給付票款卷宗核閱結果，該
    事件前因向相對人公司營業所兼其法定代理人黃惠美住所地之「台北市○○區○
    ○路○○○號十四樓」送達期日通知，經以「原址查無其人」而遭退回（見原執
    行法院第二卷第二五一、二五二、二四五頁及第一卷第二四五頁），該法院乃依
    抗告人之聲請，准對相對人為公示送達（見原執行法院第二卷第二五０頁）。惟
    依前揭說明，相對人既為法人，對相對人之送達應以其法定代理人黃惠美為應受
    送達人，而黃惠美自民國（下同）八十七年十一月十一日出境後，迄未入境，有
    黃惠美之戶籍謄本及其入出境資料可稽（見原執行法院第一卷第二四五頁、第二
    卷第一六三頁），復因斯時查無黃惠美之國外住居所可得據以送達，自屬民事訴
    訟法第一百四十九條第一項第三款所謂「於外國為送達，不能依第一百四十五條
    之規定辦理」之情形，參諸送達之目的，在使應受送達人知悉應送達文書之內容
    ，以便其準備如何伸張或防禦其權利，故於此對外國為公示送達之情形，其依同
    法第一百五十一條所規定登載之新聞紙，自應以應受送達人黃惠美有可能查悉之
    「新聞紙海外版」。乃抗告人卻僅將應送達之期日通知刊登於國內發行之台灣新
    生報（見原執行法院第二卷第二五四、二五五頁），於該法院宣判後，亦僅於該
    法院公告處及台北市中山區公所黏貼公告，公示送達宣示判決筆錄正本於相對人
    之法定代理人黃惠美（見原執行法院第二卷第二六六至二七一頁），則該宣示判
    決筆錄即難認為已經合法送達於相對人，其二十日之上訴不變期間即無從起算，
    該宣示判決筆錄自屬尚未確定；又上開台灣台北地方法院八十八年度北簡字第三
    一四一號宣示判決筆錄既未確定而無執行力，則抗告人據以聲請同法院以八十九
    年度北簡聲字第四八二號所為確定訴訟費用額之裁定，自亦未確定而無執行力（
    該裁定向「台北市○○區○○路○○○號十四樓」送達結果，雖經大廈管理員收
    受─見原執行法院第二卷第二二四頁，惟相對人之法定代理人黃惠美當時既不在
    國內，上開大廈管理員之代收亦不生民事訴訟法第一百三十七條規定補充送達之
    效力，其送達仍非合法）。是本件抗告人據以聲請強制執行，自屬不應准許。從
    而，原執行法院裁定駁回抗告人所為本件強制執行之聲請，於法並無不合。
三、抗告論旨雖以：「台北市○○區○○路○○○號十四樓」既為相對人公司之營業
    處所，亦為相對人之法定代理人黃惠美戶籍登記之住所地，且依民事訴訟法第一
    百三十六條第三項之規定，對於法定代理人之送達，亦得於當事人本人之事務所
    或營業所行之，故依上址無法送達於相對人之法定代理人黃惠美時，法院准為國
    內公示送達，而將宣示判決筆錄公示送達於相對人，應屬合法；縱認該宣示判決
    筆錄因送達不合法而未確定，惟因法院已為假執行之宣告，無待判決確定，亦得
    為執行名義云云爭執。惟按民法第二十條關於住所設定之規定，兼採主觀主義及
    客觀主義之精神，主觀上應有久住一定區域之意思，客觀上則有住於一定區域之
    事實，故住所並不以登記為要件，戶籍地址僅係依戶籍法所為登記之事項，並非
    認定住所之唯一標準。又依民事訴訟法第一百三十六條第三項規定，對於法定代
    理人之送達，固得於當事人本人之事務所或營業所行之，但若對於事務所或營業
    所無法送達，而有公示送達之必要時，仍須視法定代理人之所在，決定究應登載
    國內版或海外版之新聞紙。經查，「台北市○○區○○路○○○號十四樓」雖為
    相對人公司之法定代理人黃惠美之戶籍登記地址，並為相對人公司之營業所在地
    ，惟於前開台灣台北地方法院八十八年度北簡字第三一四一號給付票款事件審理
    期間，黃惠美已出境國外，已如前述，自難認其有久住該址之意思及事實，故該
    址並非黃惠美之住所至明；而經法院向該址送達結果，既未能合法送達於黃惠美
    ，而有公示送達之必要，則依黃惠美出境國外之事實，其公示送達之公告自應登
    載於新聞紙之海外版，始符法制，抗告人抗辯以國內公示送達方式送達前開宣示
    送達筆錄，係屬合法云云，自非可取。又本件抗告人係持台灣台北地方法院八十
    八年度北簡字第三一四一號宣示判決筆錄及同法院八十九年度北簡聲字第四八二
    號民事確定訴訟費用額裁定聲請強制執行，此屬強制執行法第四條第一項第一款
    之執行名義，與假執行之裁判係屬同條項第二款之執行名義不同，二者間不生轉
    換問題，抗告人若係以假執行之裁判為執行名義，自應另行聲請，抗告人執此抗
    辯不應駁回其強制執行聲請云云，亦不可取。從而，抗告人執前詞指摘原裁定不
    當，聲明廢棄，為無理由，應予駁回。
四、據上論結，本件抗告為無理由，依強制執行法第三十條之一，民事訴訟法第四百
    九十五條之一第一項、第四百四十九條第一項、第九十五條、第七十八條，裁定
    如主文。
中      華      民      國    九十三    年     十二     月    三十一    日
                              民事第七庭
                                  審判長法  官  林  鄉  誠
                                        法  官  王  聖  惠
                                        法  官  梁  玉  芬
正本係照原本作成。
本裁定除以適用法規顯有錯誤為理由，並經本院許可外，不得再抗告。如提起再抗告
，應於收受後十日內委任律師為訴訟代理人向本院提出再抗告狀。並繳納再抗告費新
台幣一千元。
中      華      民      國    九十三    年     十二     月    三十一    日
                                        書記官  常  淑  慧